【裁判字號】    97,國小上,1
【裁判日期】    980210
【裁判案由】    國家損害賠償
【裁判全文】
臺灣桃園地方法院民事裁定             97年度國小上字第1號
上  訴  人  乙○○
被  上訴人  法務部行政執行署桃園行政執行處
法定代理人  甲○○
上列當事人間請求國家損害賠償事件，上訴人對於民國97年6 月
23日本院桃園簡易庭97年度桃國小字第2 號第一審小額民事判決
提起上訴，本院裁定如下：
    主    文
上訴駁回。
第二審訴訟費用新臺幣壹仟伍佰元由上訴人負擔。
    理    由
一、按對於小額程序之第一審裁判之上訴或抗告，非以其違背法
    令為理由，不得為之，民事訴訟法第436 條之24第2 項定有
    明文。而所謂違背法令，依同法第436 條之32準用同法第46
    8 條、第469 條第1 款至第5 款規定，係指判決不適用法規
    或適用不當者，以及(一)、判決法院之組織不合法，(二)、依法
    律或裁判應迴避之法官參與裁判者，(三)、法院於權限之有無
    辨別不當或違背專屬管轄之規定者，(四)、當事人於訴訟未經
    合法代理者，(五)、違背言詞辯論公開之規定者而言。次依民
    事訴訟法第436 條之25規定，小額程序之「上訴狀內應記載
    上訴理由，表明下列二款事項：(一)原判決所違背之法令及其
    具體內容。(二)依訴訟資料可認為原判決有違背法令之具體事
    實」，即上訴人於上訴狀或理由書內應有具體之指摘，並揭
    示該法規之條項或內容，若係成文法以外之法則，應揭示該
    法則之旨趣，倘為司法院之解釋或最高法院之判例，則應揭
    示該判解之字號或其內容，如上訴狀或理由書未依此項方法
    表明者，即難認為已對原判決違背法令有具體之指摘，其上
    訴自難認為合法。而依同法第436 條之32第2 項準用同法第
    471 條第1 項規定，如上訴狀內未表明上訴理由，上訴人復
    未於提起上訴後20日內提出理由書者，毋庸命其補正，由原
    第二審法院以裁定駁回之。故對於小額程序之第一審裁判提
    起上訴時，如上訴論旨並未具體指出原審認定事實有如何違
    反法令情事，更未具體指明其所違反法令之條項或其內容，
    不得謂已合法表明上訴理由，其上訴自難認為合法（最高法
    院70年台上字第720 號判例意旨參照），而屬上訴不合程式
    ，第二審法院應依同法第436 條之32第2 項準用同法第444
    條第1 項以裁定駁回之（最高法院72年度台聲字第113 號裁
    定意旨參照）。
二、本件上訴人係對於小額訴訟之第一審判決提起上訴，核其上
    訴理由狀指陳略以：
  (一)原判決第5 頁第(三)點段末雖謂：「原告於該執行程序中既未
    聲明異議，乃自願放棄法律上所規定之救濟方法，依前揭法
    律見解所示，原告於該執行程序終結後，自不得再依國家賠
    償法請求被告賠償，僅此，即足認原告請求無理由，應予駁
    回」等語，然伊於起訴時即已述明本件有行政執行法第10條
    之適用，與同法第9 條第1 項無關聯等語，伊之主張為第二
    次之權利保護，原判決誤認本件為第一次權利保護，有適用
    民法第186 條之不當，及未適用國家賠償法第6 條、行政執
    行法第10條之不當。
  (二)原判決第6 頁第19行謂：「然如前述，該行政救濟利息，係
    因法律之規定自動發生，若有增、減，無須移送機關另為行
    政處分，僅需行政機關一併列計即可」等語，然上訴人於民
    國97年5 月27日起訴理由狀已敘明：「移送機關93年3 月10
    日之變更核定處分即為本案之行政執行基礎（核定裁決），
    而93年3 月10日填發之補繳稅款繳納通知書H0000000號即為
    給付要求，此等均為合法執行之要件」、「原告主張無論依
    變更核定或93年3 月10日填發之繳納通知書記載，其行政救
    濟加計利息均僅有新台幣（下同）102 元之記載」等語，亦
    即此執行之基礎（執行名義），須有變更核定處分，非如原
    判決所謂之「係因法律之規定自動發生，若有增、減，無須
    移送機關另為行政處分」。而稅捐稽徵法第38條第3 項之「
    一併徵收」與「一併列計」不同，此為「加計利息一併徵收
    」之法定徵收程序，亦為行政機關一貫且普遍遵守之標準作
    業規範，依此行政機關函納稅義務人復查後，應檢送復查決
    定書、稅額更正註銷單，繳款書並請依限繳納，此稅額更正
    註銷單即屬變更核定處分。是以原判決所謂無須另為行政處
    分之推定事實與行政機關實務上（即標準作業規範）必須有
    核定處分之事實不符，此行政救濟利息亦非能自動可發生，
    原判決有適用稅捐稽徵法第38條第3 項之不當。又稅捐債務
    發生申報遲延或給付遲延時，其遲延利息與滯納金及滯納利
    息，容或有因法律之規定自動發生，無須另做成行政處分，
    但是行政救濟利息之起算日、歷年利息等均有待行政機關查
    明核定後始有效力，不能依法律自動發生，原判決有適用法
    律不當之違誤。
  (三)原判決第6 頁第26行謂：「至於系爭函文所載行政救濟利息
    是否正確，因涉及移送機關有無該請求權之問題，原告若有
    爭執，即屬實體事項之爭執，此非執行機關審查密度所可涵
    蓋，被告自無審認判斷之權，原告據此指摘被告違法，亦屬
    無稽」等語，而上訴人於97年5 月27日起訴理由狀已敘明：
    「本件係指摘被告逾越執行名義所示範圍（超額執行）之違
    法」等語，即就本件應依變更核定處分及繳納通知書H00000
    00號所載範圍內而為合法執行而為爭執，非為實體事項之爭
    執等語。
三、經查，關於上訴意旨(一)所指摘部分，原判決係以：上訴人既
    認被上訴人就所執行之行政救濟加計利息部分，其中逾102
    元部分（即103 元）無執行名義，不得對其財產執行（按，
    原判決並未認定被上訴人有逾越執行名義而為執行情事，詳
    後述），自得於執行程序終結前，依行政執行法第9 條第1
    項、第2 項之規定，以聲明異議之方式請求救濟，然依該行
    政執行卷宗所示，並無上訴人就此部分聲明異議之事實，則
    上訴人原得以聲明異議之方式救濟，上訴人卻怠於為之，乃
    自願放棄法律上所規定之救濟方法為由，而認上訴人不得向
    被上訴人請求國家損害賠償，則依原判決上開理由觀之，上
    訴人爭執原判決未適用行政執行法第10條、國家賠償法第6
    條，及適用民法第186 條不當，而未判命被上訴人依上開規
    定賠償伊之損害，核屬就原審取捨證據、認定事實之職權行
    使任加指摘，不能認上訴人已表明原判決所違背之法令及其
    具體內容暨依訴訟資料合於該違背法令之具體事實，難認伊
    於此部分已合法表明上訴理由。
四、次查，有關上訴意旨(二)、(三)部分，依原判決理由五、所示，
    原判決係認：被上訴人係依移送機關即訴外人財政部台灣省
    北區國稅局桃園縣分局所提出之系爭繳款書即89年度綜合所
    得稅核定稅額繳款書乙份為執行名義，核其性質，其中所載
    本稅部分，乃移送機關本於法令對上訴人所為之課稅處分；
    而行政救濟利息部分，則是上訴人依法令所負有之公法上金
    錢給付義務，而此等課稅處分及本於法令所負之公法上金錢
    給付義務之履行期間，亦經移送機關一併載明於系爭繳款書
    中，並送達上訴人，被上訴人據此執行，於法即屬有據。又
    有關行政救濟利息部分，係經移送機關填發本件執行滯納稅
    款案件部分撤回通知書，向被上訴人請求將原行政救濟利息
    102 元，追加為205 元，且亦以94年1 月10日北區國稅桃縣
    二字第0941000346號函即系爭函文載明行政救濟利息改為20
    5 元，並已送達上訴人，副知被上訴人，是系爭函文亦顯已
    對外發生確認之效力，而有類如確認處分之性質，被上訴人
    據此執行，顯無不當等理由，而認定被上訴人對上訴人之執
    行係依移送機關之請求所為，並無違誤。至於移送機關所認
    定並請求被上訴人執行之金額是否正確，亦即執行事件之債
    權人有無執行名義所載之請求權，因執行機關無審認判斷之
    權，原判決乃認上訴人就系爭函文所載行政救濟利息是否正
    確，係屬實體問題，非執行機關即被上訴人審查密度所可涵
    蓋，是認雖因移送機關誤解稅捐稽徵法第38條第3 項之規定
    ，而將本件原正確之102 元改列為205 元，惟本件執行機關
    即被上訴人既係依移送機關之聲請而為執行，自無違法可言
    。準此，被上訴人於本件是否有上訴人所主張之違法行為，
    重點在於被上訴人對上訴人之執行是否逾越移送機關之請求
    ，核與適用稅捐稽徵法第38條第3 項規定之移送機關是否有
    誤，即屬無涉，上訴人於本件指摘原判決適用稅捐稽徵法第
    38條第3 項規定不當，即不能認係已合法表明上訴理由。再
    者，本件被上訴人係依移送機關之聲請而為執行，並無逾越
    執行，已如前述，上訴意旨仍指摘本件係被上訴人逾越執行
    名義所示範圍之違法，為程序問題而非實體問題，即屬就原
    審取捨證據、認定事實之職權行使任加指摘，亦不能認上訴
    人已表明原判決所違背之法令及其具體內容暨依訴訟資料合
    於該違背法令之具體事實，難認伊於此部分已合法表明上訴
    理由。且上訴人係於97年7 月11日提起本件上訴，有民事訴
    訟上訴狀上之本院收狀戳印在卷可稽，伊於20日內亦未另行
    具狀補充上訴理由，依民事訴訟法第436 條之32第2 項準用
    同法第471 條第1 項，本院復毋庸命其補正，其上訴自應予
    駁回。
五、末按，於小額訴訟之上訴程序，法院為訴訟費用之裁判時，
    應確定其費用額，又訴訟費用，由敗訴之當事人負擔，民事
    訴訟法第436 條之19第1 項、第436 條之32第1 項、第78條
    規定甚明。本件上訴既不合法，第二審訴訟費用1,500 元自
    應由上訴人負擔。爰依上揭法律規定，確定本件上訴人應負
    擔之訴訟費用額為1,500 元。
六、據上論結，本件上訴為不合法。依民事訴訟法第436 條之32
    第1 項、第2 項、第444 條第1 項、第436 條之19第1 項、
    第95條、第78條，裁定如主文。
中    華    民    國    98    年    2     月    10    日
                  民事第一庭審判長法  官  郭琇玲
                                  法  官  吳爭奇
                                  法  官  范明達
以上正本係照原本作成
本裁定不得抗告
中    華    民    國    98    年    2     月    11    日
                                  書記官  張豐松


司法院資訊處製作；財團法人民間司法改革基金會備份。
